【裁判字號】    98,易,2
【裁判日期】    980423
【裁判案由】    詐欺
【裁判全文】
臺灣高雄地方法院刑事判決                 98年度易字第2號
公  訴  人  臺灣高雄地方法院檢察署檢察官
被      告  丁○○
上列被告因詐欺案件，經檢察官聲請簡易判決處刑（97年度偵緝
字第769 號），經本院受理後（97年度審簡字第3654號）認為有
不得以簡易判決處刑之情形，改依通常程序審理，並判決如下：
    主  文
丁○○無罪。
    理  由
一、公訴意旨略以：被告丁○○意圖為自己不法之所有，因急需
    現金償還賭債等債務，竟向乙○○佯稱做小吃生意急需現金
    周轉，欲透過乙○○向被害人丙○○借款，被害人丙○○不
    疑有異，因而陷於錯誤，於民國96年間陸續簽發(1)票號KSA0
    000000，面額新臺幣（下同）14萬元，到期日96年6 月20日
    、(2)票號KSA0000000，面額10萬元，到期日96年8 月1 日、
    (3)票號KSA0000000，面額9 萬元，到期日96年7 月5 日、(4)
    票號KSA0000000，面額10萬元，到期日96年7 月30日、(5)票
    號KSA0000000，面額10萬元，到期日96年7 月28日之支票（
    下稱系爭支票5 張）交付予被告使用。詎被告屢經催討，皆
    置若罔聞，被害人丙○○始悉上情。因認被告涉犯刑法第33
    9 條第1 項詐欺取財罪嫌。
二、證據能力方面：
    按被告以外之人於審判外之言詞或書面陳述，除法律有規定
    者外，不得作為證據；又被告以外之人於審判外之陳述，雖
    不符刑事訴訟法第159 條之1 至第159 條之4 之規定，而經
    當事人於審判程序同意作為證據，法院審酌該言詞陳述或書
    面陳述作成時之情況，認為適當者，亦得為證據；當事人、
    代理人或辯護人於法院調查證據時，知有第159 條第1 項不
    得為證據之情形，而未於言詞辯論終結前聲明異議者，視為
    有前項之同意，刑事訴訟法第159 條第1 項、第159 條之5
    定有明文。經查，本判決所引用之各項證據資料，其屬於被
    告以外之人於審判外之陳述者，均據本院於調查證據程序逐
    一提示並告以要旨，檢察官、被告均知該等證據為被告以外
    之人之審判外陳述，已表示對證據能力沒有意見（見院一卷
    第46頁）及未於言詞辯論終結前聲明異議，本院審酌上開證
    據作成時之情況，亦無不當取供等情形，認為以之作為本案
    之證據亦屬適當，依刑事訴訟法第159 條之5 規定，應有證
    據能力。
三、認定事實方面：
  (一)按犯罪事實應依證據認定之，無證據不得認定犯罪事實。不
    能證明被告犯罪者，應諭知無罪之判決，刑事訴訟法第154
    條第2 項、第301 條第1 項分別定有明文。次按事實之認定
    ，應憑證據，如未能發現相當證據，或證據不足以證明，自
    不能以推測或擬制之方法，以為裁判基礎。又認定犯罪事實
    所憑之證據，雖不以直接證據為限，間接證據亦包括在內；
    然而無論直接或間接證據，其為訴訟上之證明，須於通常一
    般之人不致有所懷疑，而得確信其為真實之程度者，始得據
    為有罪之認定，倘其證明尚未達到此一程度，而有合理之懷
    疑存在時，即無從為有罪之認定（最高法院40年台上字第86
    號、76年台上字第4986號判例意旨參照）。再按刑法第339
    條第1 項詐欺取財罪之成立，必須行為人主觀上自始意圖不
    法所有，以客觀上足以使人陷於錯誤之手段，欺矇被害人，
    被害人因此行為，致表意有所錯誤，而為財物之交付，始足
    當之。
  (二)訊據被告丁○○堅詞否認有何詐欺犯行，並辯稱：我沒有詐
    欺，我和乙○○認識十幾年，我是向乙○○借票，沒有施用
    詐術，沒有詐欺之行為，支票也沒有兌現等語。經查，證人
    丙○○於本院審理時證稱：系爭支票5 張是乙○○開立的，
    我的票都放在他那邊給他用，因為我有一些生意上的問題及
    生意上這樣較方便，我同意乙○○使用我的支票，沒有限制
    用途，亦未要求乙○○在使用前向我說明原因，我直到跳票
    時才知道乙○○開立系爭支票5 張，被告沒有向我借票等語
    甚明在卷（見院二卷第48、49頁）；另證人乙○○於本院審
    理時亦證稱：系爭支票5 張是我開丙○○的票，被告拿去的
    ，丙○○的票都放在我這讓我開，我借錢給被告是基於朋友
    關係等情在卷（見院二卷第46、47頁）。至證人乙○○於本
    院審理時雖證稱：我口頭上跟她（指丙○○）說要借，當時
    她說票你在處理，你自己決定。我向丙○○說賴先生要小部
    分的票要借，她說你看情形可以就借給他云云，惟證人乙○○此部分證述，並無其他事證提出可供佐證，且與證人丙○○上開於本院審理時之證述情節明顯不符，而證人丙○○為
    本案之被害人，並提起本案告訴，自無迴護或偏袒被告之必
    要，自堪認證人丙○○上開於本院審理時之證述，應與真實
    相符，而堪採信，是證人乙○○上揭關於其事先有告知證人
    丙○○，被告要借系爭支票5 張部分之證述，本院自難採信
    ，併予敘明。從而，系爭支票5 張為被害人丙○○授權乙○○使用，並直到跳票時被害人丙○○才知道乙○○簽發上開
    支票給被告，則被告顯未如公訴意旨所指有對被害人丙○○
    施用詐術，且被害人丙○○交付支票（包括系爭支票5 張）
    給乙○○，係本於生意上關係之概括授權，亦與被告所為無
    相當因果關係，另佐以乙○○亦係基於朋友情誼而交付系爭
    支票5 張給被告，則衡諸上揭說明，被告自不該當刑法第33
    9 條第1 項詐欺取財之成立要件，而不得以詐欺罪相繩。從
    而，被告上開所辯：我是向乙○○借票，沒有施用詐術，沒
    有詐欺之行為等語，尚堪信為真實。
  (三)綜上，被告向乙○○借得系爭支票5 張使用，並不該當刑法
    第339 條第1 項詐欺取財罪之成立要件，已如前述。此外，
    復查無其他積極證據足認被告確有公訴人所指詐欺取財犯行
    ，揆諸前揭法條與判例意旨，既不能證明被告犯罪，自應為
    被告無罪之諭知。
據上論斷，應依刑事訴訟法第452 條、第301 條第1 項判決如主
文。
本案經檢察官甲○○到庭執行職務
中    華    民    國    98    年    4     月    23    日
                  刑事第五庭審判長法  官  廖建瑜
                                  法  官  陳盈吉
                                  法  官  林永村
以上正本係照原本作成。
如不服本判決應於收受本判決後10日內向本院提出上訴書狀，並
應敘述具體理由，如未敘述上訴理由者，應於上訴期間屆滿後20
日內補提理由書狀於本院（均須按他造當事人之人數附繕本）「
切勿逕送上級法院」。
中    華    民    國    98    年    4     月    23    日
                                  書記官  王珮樺


司法院資訊處製作；財團法人民間司法改革基金會備份。
